臺灣臺中地方法院民事裁定　　　　　　　100年度聲字第284號
聲　請　人　邱振銘
相　對　人　臺中市漢翔航空公業股份有限公司產業工會
代　表　人　賓澤歐
上列聲請人與相對人間聲請裁定工會解散事件，本院裁定如下：
    主  文
聲請駁回。
聲請程序費用新臺幣壹仟元由聲請人負擔。
    理  由
一、本件聲請意旨略以：聲請人為相對人臺中市漢翔航空公業股
    份有限公司產業工會（下稱漢翔產業工會）會員。自民國99
    年度起，工會經過多次向會員催繳會費，至目前只有595位
    會員依規定繳納，對照會員總人數2,687位，不及三分之一
    ，已符會員人數不足之條件，致臺中市漢翔航空公業股份有
    限公司產業工會組織章程（下稱漢翔產業工會章程）第13條
    、第26條所定漢翔工會最高權力機關即會員大會無法舉行。
    且自99年10月第五屆代表、理事長選舉之後，因故未能辦理
    理事、監事選舉，以致99年12月3日起由主管機關限期整理
    完成改選，期間曾暫緩辦理選舉及各種例行會議，以及漢翔
    產業工會章程第3條所定宗旨與第6條所定任務之事項均無法
    依章程運作。聲請人爰依工會法第37條第1項第2款會員人數
    不足，及第2項工會無法依前項第1款至第3款規定自行宣告
    解散或無從依章程運作時，以利害關係人之身分，請求宣告
    解散工會。
二、按工會有下列情形之一者，得經會員大會或會員代表大會議
    決，自行宣告解散：一、破產。二、會員人數不足。三、合
    併或分立。四、其他經會員大會或會員代表大會認有必要時
    。又工會無法依前項第一款至第三款規定自行宣告解散或無
    從依章程運作時，法院得因主管機關、檢察官或利害關係人
    之聲請解散之，工會法第37條明文規定。是以必須工會有自
    行宣告解散之事項或無從依章程運作等情形之一，法院始得
    依利害關係人之請求，裁定解散工會，且應由聲請人就此情
    形之存在，負釋明責任。經查：
  (一)本件聲請人確為漢翔產業工會會員，有會員（A）卡、組織
    活動紀錄卡影本為憑，是聲請人確係利害關係人，核先敘明
    。
  (二)聲請人主張自99年度起繳納會費之會員只有595位，不及會
    員總人數三分之一，已達會員人數不足之條件。惟查，會員
    未繳會費與會員除名實屬二事，聲請人並未釋明該等未繳會
    費之會員是否已由相對人漢翔產業工會依據章程第11條、第
    20條規定予以除名，而致漢翔產業工會有會員人數不足之情
    況。自難謹以實際繳費之會員，只有595位，即謂工會會員
    人數不足。
  (三)又我國現行工會法，並無最低會員人數之限制，僅在工會法
    第11條第1項規定：「組織工會應有勞工三十人以上之連署
    」。換言之，工會會員最低人數應為30人。是即便如聲請人
    所主張，以繳交會費與否，作為認定工會會員之依據，則目
    前漢翔產業工會，仍符合工會法最低會員人數之規定。
  (四)綜上所述，工會會員未繳納會費，在未經除名前，乃具有會
    員之身分，是本件相對人漢翔產業工會，尚無因會員人數不
    足致無法自行宣告解散或依章程運作之情形。本件聲請人之
    主張，為無理由，應予駁回。
三、爰依非訟事件法第21條第2項、第24條第1項，民事訴訟法第
    95條、第78條，裁定如主文。
中    華    民    國    100    年    11    月    14   日
                   民事第三庭    法  官  高英賓
以上正本係照原本作成
如對本裁定抗告，須於裁定送達後10日內向本院提出抗告狀，並
繳納抗告費新臺幣1,000元
中    華    民    國    100    年    11    月    14   日
                                 書記官  廖碩薇